【裁判字號】    98,中簡上,794
【裁判日期】    981110
【裁判案由】    違反電子遊戲場業管理條例
【裁判全文】
臺灣臺中地方法院刑事判決           98年度中簡上字第794號
上  訴  人  乙○○
即  被  告
選任辯護人  陳聰能律師
上列被告因違反電子遊戲場業管理條例案件，不服本院簡易庭98
年度中簡字第1668號民國98年6月29日第一審刑事簡易判決（聲
請簡易判決處刑案號：98年度偵字第8979號），提起上訴，本院
管轄之第二審合議庭改依通常程序逕為第一審判決，本院判決如
下：
    主    文
原判決撤銷。
乙○○無罪。
    理    由
一、聲請簡易判決處刑意旨略以：被告乙○○明知未依電子遊戲
    場業管理條例規定辦理營業事業登記者，不得經營電子遊戲
    場業，竟基於經營電子遊戲場之犯意，在其經營之臺中市○
    ○區○○路1段85號久峰五金百貨前騎樓，擺設選物販賣機
    改裝之電子遊戲機1臺，供不特定人把玩，而經營電子遊戲
    場業。嗣於98年3月4日17時23分許，為警循線於上址查獲，
    並扣得正插電營業中之上開電子遊戲機1臺(含ＩＣ板)及機
    具內硬幣530元、填充玩具熊1隻、熊貓爪1個、刨冰機1臺、
    刀叉桶1個、小禮品36個（聲請簡易判決處刑書誤為31個）
    等物。因認被告涉犯電子遊戲場業管理條例第22條之罪嫌等
    語。
二、按犯罪事實應依證據認定之，無證據不得認定犯罪事實；又
    不能證明被告犯罪者，應諭知無罪之判決，刑事訴訟法第15
    4條第2項、第301條第1項分別定有明文。次按所謂認定犯罪
    事實之證據，係指足以認定被告確有犯罪行為之積極證據而
    言，該項證據自須適合於被告犯罪事實之認定，始得採為斷
    罪之資料；又事實審法院對於證據之取捨，依法雖有自由判
    斷之權，然積極證據不足證明犯罪事實時，被告之抗辯或反
    證縱屬虛偽，仍不能以此資為積極證據應予採信之理由；而
    認定犯罪事實所憑之證據，無論係直接證據或間接證據，其
    為訴訟上之證明，須於通常一般之人均不致有所懷疑，而得
    確信其為真實之程度者，始得據為有罪之認定，倘其證明尚
    未達到此一程度，而有合理之懷疑存在，復無其他調查途徑
    可尋，法院即應為無罪之判決，最高法院分別著有29年上字
    第3105號、30年上字第482號、76年臺上字第4986號判例可
    參。再按刑事訴訟法第161條已於91年2月8日修正公布，其
    第1項規定：「檢察官就被告犯罪事實，應負舉證責任，並
    指出證明之方法。」，因此，檢察官對於起訴之犯罪事實，
    應負提出證據及說服之實質舉證責任。倘其所提出之證據，
    不足為被告有罪之積極證明，或其指出證明之方法，無從說
    服法院以形成被告有罪之心證，基於無罪推定之原則，自應
    為被告無罪判決之諭知，亦有最高法院92年臺上字第128號
    判例可循。
三、按被告以外之人（包括證人、鑑定人、告訴人、被害人及共
    同被告等）於審判外之陳述雖不符刑事訴訟法第159條之1至
    之4等4條之規定，而經當事人於審判程序同意作為證據，法
    院審酌該言詞陳述或書面陳述作成時之情況，認為適當者，
    亦得為證據；當事人、代理人或辯護人於法院調查證據時，
    知有刑事訴訟法第159條第1項不得為證據之情形，而未於言
    詞辯論終結前聲明異議者，視為有前項之同意，同法第159
    條之5定有明文。立法意旨在於傳聞證據未經當事人之反對
    詰問予以核實，原則上先予排除。惟若當事人已放棄反對詰
    問權，於審判程序中表明同意該等傳聞證據可作為證據；或
    於言詞辯論終結前未聲明異議，基於尊重當事人對傳聞證據
    之處分權，及證據資料愈豐富，愈有助於真實發見之理念，
    且強化言詞辯論主義，使訴訟程序得以順暢進行，上開傳聞
    證據亦均具有證據能力。查檢察官、被告及辯護人對於本案
    卷內相關卷證資料之證據能力，於本院行準備程序中皆未表
    示異議，亦未就上述證據資料有不得為證據之情形於本院言
    詞辯論終結前聲明異議，且上述卷證資料亦經本院於審理期
    日逐一提示、朗讀，並告以要旨，本院復審酌相關卷證資料
    之製作及取得，並無證據顯示有何違背程序規定情事，依據
    上述之說明，均應具有證據能力。
四、公訴人認被告涉犯上述違反電子遊戲場業管理條例及賭博等
    犯嫌，無非係以上開扣案之電子遊戲機具1臺等為主要論據
    。惟經訊據被告固不否認伊在上址擺設扣案之選物販賣機供
    不特定人把玩之事實，惟堅決否認犯有檢察官聲請簡易判決
    處刑書所指之違反電子遊戲場業管理條例罪，辯稱：扣案之
    選物販賣機業經經濟部電子遊戲機評鑑委員會評鑑為非屬電
    子遊戲機，且該機臺並未經任何修改，其於警詢時，係將機
    臺上之「顯示器」誤以為是「緩衝區」等語。經查：
（一）被告未領取電子遊戲場業管理條例規定辦理營業事業登記
      ，自95年1月初某日起，在其經營之臺中市○○區○○路1
      段85號「久峰五金百貨」前騎樓處，擺設選物販賣機1臺
      ，供不特定人把玩，嗣於98年3月4日15時25分許，為警在
      上址查扣其所擺設之選物販賣機1臺(含IC板1片）、小禮
      品36個、填充玩具熊1個、熊貓爪1個、刨冰機1臺、刀叉
      桶1個、足球檯玩具組1個、機具內硬幣530元、兌換券8張
      等情，迭據被告於警偵及本院審理時坦承不諱，且有上開
      物品扣案，及臺中市警察局第六分局扣押物品目錄表、員
      警職務報告書、查獲現場圖、勘驗筆錄、照片、暫存保管
      條等附卷可資佐證（見警卷第1、7-8、10-17頁、本院卷
      第45-53頁），固堪信為真實。
（二）惟查：
  １、按「本條例所稱電子遊戲機，指利用電、電子、電腦、機
      械或其他類似方式操縱，以產生或顯示聲光影像、圖案、
      動作之遊樂機具，或利用上述方式操縱鋼珠或鋼片發射之
      遊樂機具。但未具影像、圖案，僅供兒童騎乘者，不包括
      在內。」、「前項電子遊戲機不得有賭博或妨害風化之設
      計及裝置，其分類如下：一、益智類。二、鋼珠類。三、
      娛樂類。」、「前項分類標準，由中央主管機關定之。
      」、「本條例所稱主管機關：在中央為經濟部；在直轄市
      為直轄市政府；在縣(市)為縣(市)政府。」、「（第一項
      ）電子遊戲機之製造業、進口人或軟體設計廠商，應於製
      造或進口前，就其軟體，向中央主管機關申請核發評鑑分
      類文件；並於出廠或進口時，向中央主管機關申請查驗，
      合格者，發給機具類別標示證。但專供出口電子遊戲機之
      製造，不在此限；（第三項）中央主管機關為執行第一項
      之評鑑分類，應成立評鑑委員會，其組織及評鑑作業程序
      ，由中央主管機關定之。」，電子遊戲場業管理條例第3
      、4、2及6條分別定有明文。由以上條文可知，不論益智
      類、鋼珠類或娛樂類之遊戲機，是否屬於該條例之電子遊
       戲機應經經濟部評鑑，若原始評鑑認定非屬電子遊戲機
      ，其後送請評鑑之機具復未經修改，則該機具應無電子遊
      戲場業管理條例之適用餘地。查本件扣案之販賣機係飛絡
      力電子股份有限公司所製作之第二代選物販賣機，業據被
      告供述在卷，並據證人即飛絡力電子有限公司負責人丙○
      ○於本院審理時證述明確（見本院卷第56頁背面），且該
      公司申請選物販賣機第二代（TOY STORY）電子遊戲機評
      鑑一案，業於91年10月9日提經本部電子遊戲機鑑委員會
      第82次會議結果為非屬電子遊戲機一情，亦有經濟部91年
      10 月15日經商字第09102235020號函1份在卷可證（見96
      年度中簡字第1668號卷第9-11頁）。
  ２、又飛絡力電子有限公司所製造之選物販賣機第二代經經濟
      部電子遊戲機評鑑委員會評鑑為非屬電子遊戲機後，為防
      止遭竄改程式，致違反電子遊戲機管理條例，故製造完成
      後，會經由眅賣機公會確認，並提供該公會印製編有序號
      之標籤，貼在該臺選物販賣機IC板上，而本案扣案之選物
      販賣機第二代係該公司所生產，且經該公司粘貼標籤在該
      機臺之IC板上，而該標籤並未經撕下等情，業據被告供述
      在卷，核與證人即飛絡力電子股份有限公司負責人丙○○
      、選物販賣機公會理事長丁○○於本院審理時證述之情節
      相符（見本院卷第56-60頁）。又選物販賣機之IC板上粘
      貼該公會之標籤後，若要竄改程式，必須撕下標該標籤，
      且至少要洗5萬個IC，而該公會之標籤只要拿起就會破損
      ，且其未經遇過廠商同一機臺重新貼標籤之情形等情，亦
      據證人丁○○於本院審理中證述綦詳；況且經本院勘驗該
      扣案之IC板結果，其上確實粘貼印有「選物販賣機公會NO
      ．020401」之標籤一張，且呈完好未有撕裂之痕跡等情，
      有上開勘驗筆錄及照片可稽，則依上所述，本件扣案之選
      物販賣機之IC板經評鑑為非屬電子遊戲機之後，並無遭竄
      改之情形，而仍為原始評鑑機種即明，足證被告所辯未曾
      變更該選物販賣機之程式一情與事實相符。
  ３、被告於警詢時雖供述：扣案之選物販賣機第二代，如投幣
      時間間隔超過1分鐘，緩衝區內計數器便會歸零等語（見
      警卷第5頁）；但查獲經濟部評鑑通過之選物販賣機第二
      代，其遊戲流程為：「一種具有公開等額及機率之夾物機
      具，係由微處理器、一記憶體、一控制主機板、一投幣信
      號偵測器、一按鍵組、一出物口感測器、一音樂輸出裝置
      、一喇叭組、一馬達、一鎖定獎品裝置及一電壓源所組成
      ；本創作係於一夾物機具上設置有公開等額模式、機率等
      額模式及一般使用模式三種，藉由三種式之切換及配合運
      用；以標的設定為150元為例，公開等額模式係在固定時
      間內，連續投幣至設定之標的公開價額150元後，販賣機
      將連續輸出強爪，直至中為止；機率等額模式，則係緩衝
      區記憶為0時，玩家若連續投幣10次，但未夾中，則緩衝
      區會記憶為＋10，下一玩家只需投入50元，即可用強爪夾
      到標的；若玩家於連續投幣13次（即130元）即夾中標的
      ，此時緩衝區將記憶為-2，下次的玩家必須投幣17次（即
      170元）才會有強爪出現等情，有卷附選物販賣機第二代
      之說明書可按，且證人丙○○於本院審理時亦證述：緩衝
      區存取一定有限制，但緩衝區的作用只是把顯示器（即計
      數器）投幣之前的資料放進去，無法從外面看到等語（見
      本院卷第58頁），再參以本件扣案之選物販賣機並未曾遭
      竄改程式，可知被告所辯於警詢中所稱：投幣時間間隔超
      過1分鐘，緩衝區內計數器便會歸零等語，係出於誤會一
      情，顯屬非虛。
  ４、另查本件扣案選物販賣機強迫取物設定之標的價額為1,25
      0元，但機臺計數器僅2位數，從00至99後即歸零一情，業
      據被告供述在卷（見警卷第5頁），即需有投幣100次以上
      才能出現強爪，無法從計數器看到同一玩家投幣100次以
      後之計數，然依前揭說明，計數器與緩衝區之功能不同，
      計數器之顯示係供玩家查看，而緩衝區則在記憶投幣之次
      數，且緩衝區之設定值最高可設定標的價額為1990元，即
      可投幣199次一情，亦據證人丙○○證述明確（見本院卷
      第58頁背面），故縱使顯示器無法顯示第100次以後之投
      幣次數，但不影響緩衝區內已記億之投幣次數，是聲請意
      旨以該機臺無法達到預設次數125次，即認其強迫取物功
      能形同虛設而為電子遊戲機臺，尚嫌率斷。
（三）綜上所述，本件查獲之選物販賣機第二代機臺，業經濟部
      評鑑函認定為非屬電子遊戲機，則該機臺應無電子遊戲場
      業管理條例之適用餘地，且無積極證據足以證明該機臺已
      經過修改而已更改功能，聲請意旨認定該販賣機屬電子遊
      戲機，尚非有據，是被告所辯，應堪採信。
五、本件檢察官所為舉證，尚不足證實被告確有起訴書所指之違
    反電子遊戲場業管理條例之犯行。原簡易判決未及詳究上情
    ，認被告違反電子遊戲場業管理條例，予以論罪科刑，尚非
    允洽，被告上訴意旨指摘原判決不當，非無理由，自應由本
    院予以撤銷改判。又按檢察官聲請簡易處刑之案件，法院於
    審理後，認應為無罪判決之諭知者，應適用通常程序審判之
    ，刑事訴訟法第452條、第451條之1第4項但書第3款定有明
    文；是本院管轄第二審之合議庭自應將原判決予以撤銷，改
    依通常程序逕為第一審判決諭知被告無罪之判決。
據上論斷，依刑事訴訟法第452條、第451條之1第4項但書第3款
、第455條之1第1項、第3項、369條第1項前段、第364條、第301
條第1項，判決如主文。
本案經檢察官甲○○到庭執行職務。
中    華    民    國    98    年   11    月    10    日
                  刑事第十庭  審判長法  官  施慶鴻
                                    法  官  簡婉倫
                                    法  官  莊秋燕
以上正本證明與原本無異。
如不服本判決應於收受判決後10日內向本院提出上訴書狀，並應
敘述具體理由；其未敘述上訴理由者，應於上訴期間屆滿後20
日內向本院補提理由書（均須按他造當事人之人數附繕本）「切
勿逕送上級法院」。
                                    書記官  楊賀傑
中    華    民    國    98    年    11    月    10    日


司法院資訊處製作；財團法人民間司法改革基金會備份。
